---
title: "Lab01: Regresja liniowa"
date: "Semestr letni 2021/22"
output: html_document
---

## Medical Cost Personal Datasets

### Load dataset

```{r}
insurance <- read.csv(file = 'insurance.csv')
attach(insurance)
head(insurance)
```

### Linear regression

Podsumowanie przykładowego parametru
```{r}
fitted <- lm(charges ~ age)
summary(fitted)
```

lm dla wszystkich parametrów
```{r}
fitted <- lm(charges ~ age + sex + bmi + children + smoker + region)
summary(fitted)
```

Na podstawie wyników można wnioskować, że największy wpływ na cenę ubezpieczenia (**charges**) mają:

* wiek - dość duży dodatni wpływ
* bmi - większy niż dla wieku dodatni wpływ
* czy posiada dzieci - zadziwiająco większy niż oba poprzednie wpływ dodatni
* czy palący - spodziewany duży wpływ na wzrost kosztów

Równocześnie najmniejsze dla przeanalizowanego zbioru znaczenie mają predyktory takie jak:

* płeć - z małym prawdopodobieństwem płeć może mieć wpływ na koszt ubezpieczenia
* region zamieszkania - brak bardzo wyraźnych przesłanek by wskazać wpływ tego czynnika

lm dla predytkorów o dużym zmaczeniu
```{r}
fitted <- lm(charges ~ age + bmi + children + smoker )
summary(fitted)
```

Model można uznać za dość dobrze dopasowany


